【裁判字號】    95,訴,2643
【裁判日期】    950925
【裁判案由】    違反商標法
【裁判全文】
臺灣臺中地方法院刑事判決              95年度訴字第2643號
公  訴  人  臺灣臺中地方法院檢察署檢察官
被      告  甲○○
            乙○○
上列被告因違反商標法案件，經檢察官聲請簡易判決處刑（95年
度偵字第14594號、第16220號）及移送併辦（95年度偵字第1740
3號），本院臺中簡易庭認不宜逕以簡易判決處刑（95年度中簡
字第2129號），簽移本院刑事庭改依通常程序審理，被告於準備
程序中就被訴事實為有罪之陳述，受命法官於聽取當事人之意見
後，由本院合議庭裁定由受命法官獨任以簡式審判程序判決如下
：
    主    文
甲○○連續行使偽造私文書，足以生損害於他人，處有期徒刑陸
月，如易科罰金，以銀元參佰元即新台幣玖佰元折算壹日。扣案
如附表一所示之物均沒收。
乙○○連續行使偽造私文書，足以生損害於他人，處有期徒刑肆
月，如易科罰金，以銀元參佰元即新台幣玖佰元折算壹日。扣案
如附表二所示之物均沒收。
    犯罪事實
一、甲○○、乙○○均明知如附件一至九所示之商標圖樣（其審
    定字號、商標權人、商標圖樣、專用期限、指定使用商品名
    稱均詳如附件商標資料所示），分別係如附表一、二所示之
    商標專用權人透過向我國經濟部中央標準局（現改制為智慧
    財產局）申請後，取得商標專用權之商標，近年在全球各式
    精品類市場行銷甚廣，品質均著有商譽，為業界及消費大眾
    所共知，且均仍在專用期間，未經商標專用權人授權，不得
    任意使用，又上開仿冒香菸煙盒上亦有如下之偽造準私文書
    ：(1)ＭildＳeven香菸，菸包底部鋼模數字J475Q16；(2)Ｓ
    even ＳtarsＣustomＬights香菸，菸包側英文字母ULOK和
    底部鋼模數字0000000；(3)長壽白軟包淡煙（有效日期：01.
    26.2007GBY0205）；(4)長壽黃硬盒煙（有效日期：01.28.
    2007 08：15BSY；11.28.2006BSY；02. 28.2007BSY）；(5)
    長壽尊爵（ＧＥＮＴＬＥ）硬盒低淡菸（有效日期：08.22.
    2006DMY；12.22.2006DMY）；(6)長壽尊爵Ｇ1O香菸、長壽尊
    爵（ＧＥＮＴＬＥ）圓角包淡煙（有效日期：01.08.2007KQ
    X），均分別與該原生產公司臺灣菸酒股份有限公司、日商
    日本香菸產業股份有限公司製造工廠與進口商品之管理編號
    不符，而足以生損害於上開公司。並明知附表一、二編號一
    至三所示之香菸，其包裝上虛偽標示原產國為『日本』；附
    表一、二編號四所示之香菸，虛偽標示原產國為『英國』；
    附表一編號五至六、附表二編號五至七所示之香菸，虛偽標
    示原產國為『德國』，再上開仿冒香菸之包裝盒上，復有如
    下偽造之私文書：「ＭildＳeven」煙盒上（JT JAPAN
    TOBACCO INC）；「峰ＭＩ－ＮＥ」煙盒上（製造商：日本
    煙草產業（株）、進口商「傑太日煙國際（股）公司」；「
    555」煙盒上（UNDER AUTHORITY OF ARDATH TOBACCO
    CO.LTD）；「ＤＡＶＩＤＯＦＦ」紅色煙盒上（製造商：利
    是美有限公司）；「ＤＡＶＩＤＯＦＦ」白色煙盒上（製造
    商：利是美有限公司）；「ＤＡＶＩＤＯＦＦ」黑色煙盒上
    （製造商：利是美有限公司）；「長壽」白軟包煙盒上（臺
    灣菸酒股份有限公司）；「長壽尊爵」硬盒低淡煙盒上（臺
    灣菸酒股份有限公司）；「長壽尊爵」Ｇ1O硬盒上（總公司
    ：臺灣菸酒股份有限公司）；「長壽尊爵」（ＧＥＮＴＬＥ
    ）圓角包淡煙盒上（臺灣菸酒股份有限公司）；「長壽」黃
    硬盒煙上（臺灣菸酒股份有限公司），另「金臺灣」香菸煙
    盒上（此部分並非仿冒香菸，理由詳後），亦有（臺灣菸酒
    股份有限公司）之偽造私文書，均足以生損害於上開公司。
    詎甲○○、乙○○竟分別基於販賣仿冒商標商品、行使偽造
    準私文書、行使偽造私文書及販賣就商品之原產國為虛偽標
    記之商品之概括犯意，由甲○○自民國九十四年四月起在臺
    中市○○路三一三號及三一五號販賣使用上開商標圖樣之仿
    冒菸品，以每包新台幣（下同）二十二元不等之價格，販賣
    予乙○○及其他不特定人。乙○○向甲○○及另一真實姓名
    、年籍均不詳之成年人購得仿冒菸品後，旋在臺中縣太平市
    ○○路二四一巷旁之土地公廟設攤販賣，以每條一百五十元
    不等之價格販賣予不特定之消費者。嗣於九十五年六月十六
    日為臺中縣調查站查獲，並分別於臺中市○○路三一三號、
    三一五號及臺中縣太平市○○路二四一巷旁之土地公廟攤位
    扣得如附表一、二所示之仿冒商標菸品。
二、案經日商日本香煙產業股份有限公司及臺灣菸酒股份有限公
    司訴由臺中縣調查站移送灣臺中地方法院檢察署檢察官聲請
    簡易判決處刑及移送併辦，本院臺中簡易庭認不宜逕以簡易
    判決處刑，簽移本院刑事庭改依通常程序審理。
    理    由
一、上開犯罪事實業據被告甲○○、乙○○於偵查中及本院審理
    時均坦承不諱，核與告訴代理人陳和貴律師、邱永豪律師分
    別於偵查中及本院審理時之指訴、證人陳連生之警詢之證述
    情節相符，而扣案之香菸外盒，確有如犯罪事實欄所示之虛
    偽標示原產國及偽造製作及進口公司名義情形，並經本院當
    庭勘驗無訛，且有照片二十六張附卷可稽，此外，並有如附
    件所示商標圖樣之註冊證九紙、臺灣菸酒股份有限公司九十
    五年三月二十日臺菸酒菸字第○九五○○○五一四八號函、
    九十五年六月二十七日臺菸酒菸字第○九五○○一三一三二
    號函、傑太日煙國際股份有限公司九十五年三月二十日ＪＴ
    Ｚ○○○○○○○○○一號函各一紙附卷可稽，復有仿冒如
    附件一至九所示商標名稱及圖樣之如附表一、二所示內容之
    菸品扣案可資佐證，足見被告甲○○、乙○○自白與事實相
    符。本件事證明確，被告甲○○、乙○○上開犯行，均堪以
    認定。
二、被告甲○○、乙○○行為後，刑法及刑法施行法業於九十四
    年二月二日經總統以華總一義字第０九四０００一四九０一
    號令修正公布，並於九十五年七月一日施行。按行為後法律
    有變更者，適用行為時之法律，但行為後之法律有利於行為
    人者，適用最有利於行為人之法律，現行刑法第二條第一項
    定有明文。此條規定乃與刑法第一條罪刑法定主義契合，而
    貫徹法律禁止溯及既往原則，係規範行為後法律變更所生新
    舊法律比較適用之準據法，是刑法第二條本身雖經修正，但
    刑法第二條既屬適用法律之準據法，本身尚無比較新舊法之
    問題，應一律適用裁判時之現行刑法第二條規定以決定適用
    之刑罰法律，先予辨明。又以本次刑法修正之比較新舊法，
    應就罪刑有關之共犯、未遂犯、想像競合犯、牽連犯、連續
    犯、結合犯，以及累犯加重、自首減輕暨其他法定加減原因
    （如身分加減）與加減例等一切情形，本於統一性及整體性
    原則，綜其全部罪刑之結果而為比較，亦有最高法院九十五
    年度第八次刑庭會議決議可資參照。經查：
（一）被告甲○○、乙○○行為後，罰金罰鍰提高標準條例第二
      條業已刪除，而刑法第四十一條第一項前段關於易科罰金
      之折算標準已由舊法之銀元一百元、二百元、三百元修正
      為新台幣一千元、二千元、三千元，因屬科刑規範事項之
      變更，其折算標準為裁判時所應諭知，自有就新舊法規定
      比較之必要，經比較新舊法結果，被告行為後之新法並未
      較有利於被告，是依刑法第二條第一項前段之規定，本件
      應適用被告行為時之舊法即依修正前刑法第四十一條第一
      項前段、修正前罰金罰鍰提高標準條例第二條之規定，諭
      知以銀元三百元折算一日為易科罰金之折算標準，並依上
      開規定諭知易科罰金之折算標準。
（二）被告甲○○、乙○○行為後，刑法第三十三條第五款業於
      九十四年二月二日以華總一義字第０九四０００一四九０
      一號令修正公布，並自九十五年七月一日起施行；修正後
      刑法第三十三條第五款規定「罰金：新臺幣一千元以上，
      以百元計算之。」，與修正前刑法第三十三條第五款規定
      「罰金：一元以上。」不同。比較新舊法結果，以舊法較
      有利於行為人，新法並無對被告較為有利之情形，故依刑
      法第二條第一項前段規定，本案關於刑法第二百五十五條
      第二項之法定刑罰金部分，自應適用行為時之法律即修正
      前刑法第三十三條第五款規定決定其罰金部分之法定刑。
（三）被告甲○○、乙○○行為後，刑法第五十六條連續犯之規
      定，業於九十四年一月七日修正公布刪除，並於九十五年
      七月一日施行，則被告行為後新法業已刪除連續犯之規定
      ，此刪除雖非犯罪構成要件之變更，但顯已影響行為人刑
      罰之法律效果，自屬法律有變更，依新法第二條第一項規
      定，比較新、舊法結果，仍應適用較有利於被告之行為時
      法律即舊法論以連續犯（最高法院九十五年第八次刑事庭
      會議決議參照）。
（四）再查被告甲○○、乙○○行為後，業已增訂刑法施行法第
      一條之一，並規定：「中華民國九十四年一月七日刑法修
      正施行後，刑法分則編所定罰金之貨幣單位為新臺幣。九
      十四年一月七日刑法修正時，刑法分則編未修正之條文定
      有罰金者，自九十四年一月七日刑法修正施行後，就其所
      定數額提高為三十倍。但七十二年六月二十六日至九十四
      年一月七日新增或修正之條文，就其所定數額提高為三倍
      」，是就現行刑法中，有關於罰金刑處罰之規定，即有就
      新舊法比較之必要，惟經比較增訂之刑法施行法第一條之
      一與被告行為時之罰金罰鍰提高標準條例第一條前段、現
      行法規所定貨幣單位折算新台幣標準第二條結果，二者規
      定適用之結果並無不同，則本件即依被告行為時之舊法即
      依罰金罰鍰提高標準條例第一條前段為法條適用之依據，
      附此敘明。
（五）綜合上述修正前後刑法第四十一條第一項前段、第三十三
      條第五款、第五十六條及刑法施行法第一條之一適用情形
      綜合比較結果，修正後刑法及刑法施行法之規定並非較有
      利於被告，參酌修正後刑法第二條第一項前段、但書規定
      之「從舊從輕」原則，本案應適用修正前刑法及罰金罰鍰
      提高標準條例第一條前段為法條適用之依據。
三、按刑法上之偽造文書罪，祇須無制作權人制作他人名義之文
    書，而足以生損害於公眾或他人即克成立，至於文書之內容
    ，是全部虛偽或一部虛偽，並非所問。原判決認「偽造準私
    文書所偽造之文書必須全部為虛偽記載，表達一定之意思者
    始構成，若僅部分相同亦不致構成偽造準私文書。」所持見
    解，已有可議。被告薛○於原審自承在其包裝紙盒上，印製
    與告訴人之國碼及廠商代碼相同之商品條碼，而被告冒用告
    訴人日商西○企業股份有限公司、日商新○電腦娛樂股份有
    限公司之商品條碼中「49」、「74365」、「49」、「4887
    2」部分，係國際商品條碼總會授權給各個會員國之相關單
    位（在台灣為「中華民國商品條碼策進會」）所核發之「國
    碼」及告訴人之「廠商代碼」，一經電腦判讀，即可辨識為
    某國家某廠商之商品，此之「國碼」及「廠商代碼」，在國
    際貿易中相當於商號之表徵，至於特定商品之代碼，係表彰
    某廠商所生產之眾多商品之一，故仿冒他人之商品條碼，雖
    僅冒用「國碼」及「廠商代碼」部分，而未冒用特定商品之
    代碼，亦足以使業者經由電腦判讀後，誤以為是特定公司所
    生產之商品，自屬冒用他人名義制作之準私文書（最高法院
    八十九年度台上字第二三八五號判決意旨參照）。次按販賣
    仿冒香菸之包裝盒上，如載明製造人係台灣菸酒公司、日本
    香菸產業公司及大衛朵夫公司，足使人誤以為係上開公司之
    名義所製作，則已構成刑法第二百十六條行使第二百十條偽
    造私文書之罪名（最高法院九十五年度台上字第六五二號裁
    判意旨參照）。查被告甲○○、乙○○分別明知附表一、二
    所示之香菸，係屬仿冒而侵害如附表所示商標專用權人商標
    之偽菸而販賣，亦明知附表所示之香菸，其包裝盒上有偽造
    如前述之私文書、準私文書及虛偽標示原產國之記載而販賣
    交付買受人予以行使，核其等所為，係犯商標法第八十二條
    販賣仿冒商標商品罪、刑法第二百十六條、第二百二十條第
    一項、第二百十條之行使偽造準私文書罪、刑法第二百十六
    條、第二百十條之行使偽造私文書罪及刑法第二百五十五條
    第二項之明知係就商品之原產國為虛偽標記之商品而販賣罪
    。檢察官聲請簡易判決處刑書之犯罪事實雖僅記載被告甲○
    ○、乙○○販賣仿冒商標之香菸部分，就被告甲○○、乙○
    ○另犯行使偽造準私文書罪、行使偽造私文書罪及明知係就
    商品之原產國為虛偽標記之商品而販賣罪等犯罪事實固未記
    載，惟該部分，與檢察官聲請簡易判決處刑部分（即違反商
    標法犯行），屬想像競合犯之裁判上一罪關係，為起訴效力
    所及。至檢察官移送併辦部分（九十五年度偵字第一七四○
    三號），與起訴部分係屬同一事實，本院亦應並予審理。被
    告甲○○、乙○○先後多次違反商標法、行使偽造準私文書
    、行使偽造私文書、販賣虛偽標記之商品等犯行，均時間緊
    接，觸犯犯罪構成要件相同之罪名，顯係分別基於概括之犯
    意反覆為之，均應依連續犯之規定各論以一罪，並均加重其
    刑。又被告甲○○、乙○○均以一販賣之行為，同時觸犯上
    開四罪，均為想像競合犯，均應依刑法第五十五條之規定，
    從一較重論以刑法連續行使偽造私文書罪。又在臺中縣太平
    市○○路二四一巷旁土地公廟附近煙攤所查獲乙○○販賣之
    金臺灣香菸，雖已由臺灣菸酒股份有限公司向智慧財產局提
    出申請，然尚未核准等情，有商標註冊證及本院公務電話記
    錄各一件可佐，是檢察官認被告乙○○販賣金臺灣香菸，亦
    觸犯商標法第八十二條販賣仿冒商標商品罪，尚有未洽，然
    此部分若成立犯罪，與前開論罪科刑部分分別有連續犯及想
    像競合犯之裁判上一罪關係，爰不另為無罪之諭知。爰審酌
    被告甲○○、乙○○所販賣使用仿冒商標及記載偽造私文書
    及偽造準私文書之香菸數量龐大，其等所為，不僅損及如附
    件所示商標權人之商譽及合法利益，且破壞市場公平競爭，
    危害工商企業正常發展，復損及消費者利益並嚴重破壞我國
    致力保護智慧財產權之國際名聲，惟被告甲○○、乙○○事
    後均坦認罪行，並與告訴人之一即臺灣菸酒股份有限公司達
    成民事和解，足見尚知悔悟，暨被告乙○○於被查獲後旋供
    出上手，因而查獲被告甲○○等一切情狀，分別量處如主文
    所示之刑，並諭知易科罰金之折算標準，以資懲儆。扣案如
    附表一、二所示之仿冒商標菸品，分別係被告甲○○、乙○
    ○販賣之物，不問屬於犯人與否，均應依商標法第八十三條
    規定宣告沒收。
據上論斷，應依刑事訴訟法第四百五十二條、第二百七十三條之
一第一項、第二百九十九條第一項前段，商標法第八十二條、第
八十三條，刑法第十一條、第二條第一項前段、第二百十六條、
第二百二十條第一項、第二百十條、第二百五十五條第二項、第
五十五條、修正前刑法第五十六條、第四十一條第一項前段，罰
金罰鍰提高標準條例第一條前段、修正前罰金罰鍰提高標準條例
第二條，現行法規所定貨幣單位折算新臺幣條例第二條，判決如
主文。
中    華    民    國    95    年    9     月    25    日
                  刑事第十庭    法  官  黃炫中
上正本證明與原本無異。
如不服本判決，應於送達後十日內向本院提出上訴狀（須附繕
本），上訴於台灣高等法院台中分院。
                                書記官  黃珮華
中    華    民    國    95    年    9     月    25    日
附錄論罪科刑法條
中華民國刑法第216條：
(行使偽造變造或登載不實之文書罪)
行使第 210 條至第 215 條之文書者，依偽造、變造文書或登載
不實事項或使登載不實事項之規定處斷。
中華民國刑法第220條：
在紙上或物品上之文字、符號、圖畫、照像，依習慣或特約，足
以為表示其用意之證明者，關於本章及本章以外各罪，以文書論
。
錄音、錄影或電磁紀錄，藉機器或電腦之處理所顯示之聲音、影
像或符號，足以為表示其用意之證明者，亦同。
稱電磁紀錄，指以電子、磁性或其他無法以人之知覺直接認識之
方式所製成之紀錄，而供電腦處理之用者。
中華民國刑法第210條
（偽造變造私文書罪）
偽造、變造私文書，足以生損害於公眾或他人者，處 5 年以下有
期徒刑。
中華民國刑法第255條
（對商品為虛偽標記與販賣陳列輸入該商品罪）
意圖欺騙他人，而就商品之原產國或品質，為虛偽之標記或其他
表示者，處 1 年以下有期徒刑、拘役或 1 千元以下罰金。
明知為前項商品而販賣，或意圖販賣而陳列，或自外國輸入者，
亦同。
商標法第82條：
明知為前條商品而販賣、意圖販賣而陳列、輸出或輸入者，處一
年以下有期徒刑、拘役或科或併科新臺幣 5 萬元以下罰金。
附表一：（在甲○○臺中市○○路三一五號倉庫查獲）
┌──┬───────────┬─────┬───────────────┐
│編號│仿冒商品名稱          │  數量    │ 商標專用權人                 │
├──┼───────────┼─────┼───────────────┤
│ 一 │MILD  SEVEN香菸       │三二六０包│ 日商日本香煙產業股份有限公司 │
├──┼───────────┼─────┼───────────────┤
│ 二 │Seven Stars香菸       │    九十包│ 日商日本香煙產業股份有限公司 │
├──┼───────────┼─────┼───────────────┤
│ 三 │峰MI—NE香菸          │  一九０包│ 日商日本香煙產業股份有限公司 │
├──┼───────────┼─────┼───────────────┤
│ 四 │555黑色硬盒香菸       │  四三０包│ 英商雅達煙草有限公司         │
├──┼───────────┼─────┼───────────────┤
│ 五 │DAVIDOFF紅色煙盒香菸  │  四二０包│ 瑞士商大衛朵夫公司           │
├──┼───────────┼─────┼───────────────┤
│ 六 │DAVIDOFF白色煙盒香菸  │一二五０包│ 瑞士商大衛朵夫公司           │
├──┼───────────┼─────┼───────────────┤
│ 七 │長壽白軟包淡菸        │  三二０包│ 臺灣菸酒股份有限公司         │
├──┼───────────┼─────┼───────────────┤
│ 八 │長壽黃硬盒菸          │  四五０包│ 臺灣菸酒股份有限公司         │
├──┼───────────┼─────┼───────────────┤
│ 九 │長壽尊爵硬盒低淡菸    │  六九０包│ 臺灣菸酒股份有限公司         │
├──┼───────────┼─────┼───────────────┤
│ 十 │長壽尊爵G1O香菸       │  四九０包│ 臺灣菸酒股份有限公司         │
├──┼───────────┼─────┼───────────────┤
│十一│長壽尊爵圓角包淡菸    │  一一０包│ 臺灣菸酒股份有限公司         │
├──┴───────────┴─────┴───────────────┤
│總計：七七００包                                                            │
└────────────────────────────────────┘
附表二：（在乙○○臺中臺中縣太平市○○路二四一巷旁土地公
          廟附近煙攤查獲）
┌──┬───────────┬─────┬───────────────┐
│編號│仿冒商品名稱          │  數量    │ 商標專用權人                 │
├──┼───────────┼─────┼───────────────┤
│ 一 │MILD  SEVEN香菸       │  五六六包│ 日商日本香煙產業股份有限公司 │
├──┼───────────┼─────┼───────────────┤
│ 二 │Seven Stars香菸       │  一二五包│ 日商日本香煙產業股份有限公司 │
├──┼───────────┼─────┼───────────────┤
│ 三 │峰MI—NE香菸          │  一五六包│ 日商日本香煙產業股份有限公司 │
├──┼───────────┼─────┼───────────────┤
│ 四 │555黑色硬盒香菸       │  一三六包│ 英商雅達煙草有限公司         │
├──┼───────────┼─────┼───────────────┤
│ 五 │DAVIDOFF紅色煙盒香菸  │  一０八包│ 瑞士商大衛朵夫公司           │
├──┼───────────┼─────┼───────────────┤
│ 六 │DAVIDOFF白色煙盒香菸  │  一四八包│ 瑞士商大衛朵夫公司           │
├──┼───────────┼─────┼───────────────┤
│ 七 │DAVIDOFF黑色煙盒香菸  │  六十三包│ 瑞士商大衛朵夫公司           │
├──┼───────────┼─────┼───────────────┤
│ 八 │長壽白軟包淡菸        │  一三０包│ 臺灣菸酒股份有限公司         │
├──┼───────────┼─────┼───────────────┤
│ 九 │長壽黃硬盒菸          │  一二七包│ 臺灣菸酒股份有限公司         │
├──┼───────────┼─────┼───────────────┤
│ 十 │長壽尊爵硬盒低淡菸    │  一０五包│ 臺灣菸酒股份有限公司         │
├──┼───────────┼─────┼───────────────┤
│十一│長壽尊爵圓角包淡菸    │  一０八包│ 臺灣菸酒股份有限公司         │
├──┴───────────┴─────┴───────────────┤
│總計：一七七二包                                                        │
└────────────────────────────────────┘


司法院資訊處製作；財團法人民間司法改革基金會備份。
